臺灣高等法院刑事判決　　　　　　　　99年度上易字第2555號
上訴人　臺灣板橋地方法院檢察署檢察官
被　告　簡乃倫（原名簡恒春）
　　　　林　杰
上列上訴人因被告侵占案件，不服臺灣板橋地方法院99年度易字
第1615號，中華民國99 年9月30日第一審判決（起訴案號：臺灣
板橋地方法院檢察署98年度偵字第26944 號），提起上訴，判決
如下：
    主  文
原判決關於簡乃倫部分撤銷。
簡乃倫犯侵占罪，處有期徒刑月，如易科罰金，以新臺幣壹仟
元折算壹日。
其他（林杰部分）上訴駁回。
    犯罪事實
一、簡乃倫（原名簡恆春）與林杰於行為時均為郭金源所經營設
    於臺北縣中和市○○路317 號「博弈機車行」員工。民國97
    年6月15 日，郭雅佩前往該機車行向林杰接洽購買二手機車
    ，同時委請機車行代為辦理KTK-720號牌重機車報廢事宜。
    而林杰於收受該機車後並未辦理報廢手續，卻於97年7 月底
    某日，將上述機車借予因深夜返家交通不便的簡乃倫使用。
    簡乃倫於收受該機車後，竟基於為自己不法所有的意圖，侵
    占入己。嗣因簡乃倫於98年5 月25日17時30分許，在臺北縣
    淡水鎮○○○路○段151號前，騎乘該輛已報遺失的機車（郭
    雅佩於98年5月23日向警方報案該機車於97年6月15日遺失，
    涉犯偽造文書罪嫌部分另案偵辦）經警查獲，而查知上情。
二、案經臺北縣政府警察局淡水分局移請臺灣士林地方法院檢察
    署檢察官陳請臺灣高等法院檢察署檢察長核轉臺灣板橋地方
    法院檢察署檢察官偵查起訴。
    理  由
壹、關於證據能力：
一、「被告以外之人於審判外之陳述，雖不符前4 條之規定，而
    當事人於審判程序同意作為證據，法院審酌該言詞陳述或書
    面陳述作成時之情況，認為適當者，亦得為證據。當事人、
    代理人或辯護人於法院調查證據時，知有第159條第1項不得
    為證據之情形，而未於言詞辯論終結前聲明異議者，視為有
    前項之同意。」刑事訴訟法第159條之5第1項、第2項定有明
    文。共同被告簡乃倫、林杰，證人郭雅佩及李國成於警詢、
    偵查的證述，經原審及本院依法踐行調查證據程式，檢察官
    、被告均知有該證詞，而不爭執各該證據之證據能力，且未
    於原審及本院言詞辯論終結前聲明異議，審酌證人筆錄作成
    時的情況，並無在非自由意志情況下所為之陳述，認為適當
    ，依刑事訴訟法第159條之5第1項、第2項規定，具有證據能
    力。
二、其餘憑以認定被告簡乃倫犯罪事實之非供述證據（詳後述）
    ，查無違反法定程序取得之情，依同法第158條之4規定反面
    解釋，均有證據能力。
貳、撤銷改判（即被告簡乃倫）部分：
一、被告的供述及辯解：
    被告簡乃倫矢口否認侵占犯行，辯稱該機車是林杰借予使用
    ，騎了快1 年才在淡水被警察抓到說是贓車，並未侵占該機
    車云云。
二、認定犯罪事實所憑證據及理由：
（一）證人郭雅佩於97年6 月15日前往「博弈機車行」向林杰接
      洽購買二手機車，同時委託車行將其原有KTK-720 號牌機
      車報廢等情，已經證人郭雅佩明確證述（偵12646 卷8-14
      頁，偵26944卷8-12頁，原審卷39-45頁），核與證人即「
      博弈機車行」負責人郭金源證述情節相符（原審卷55- 57
      頁），並有汽（機）車過戶申請登記書、機車買賣合約書
      及信封可證。KTK-720 號牌重型機車是被告林杰借予被告
      簡乃倫使用，並未辦理報廢，嗣於98年5 月25日17時30分
      許，於簡乃倫騎乘中經警查獲等情，並經被告簡乃倫坦白
      承認，且有臺北縣淡水分局遺失證物認領保管單、臺北縣
      政府警察局車輛尋獲電腦輸入單、失車電腦查詢資料、和
      解書及機車照片可憑。而被告林杰供稱：「郭佩雅這台車
      是賣給我們店裡的，她是在老闆那舊車換新車，折價3 千
      元。」等語（本院卷75頁），參酌證人郭雅佩於97 年6月
      15日委託車行報廢，迄至隔年即98 年5月18日收到換發行
      照通知書，始知機車未報廢，而將近一年的時間完全未過
      問車輛報廢的後續處理情形，可認郭雅佩於交付上述機車
      予被告林杰當時，已有拋棄該機車所有權之意甚明。該機
      車所有權已移轉於「博弈機車行」所有，而為林杰持有保
      管，嗣經林杰借予被告簡乃倫持有使用等事實，可以認定
      。
（二）被告簡乃倫雖辯稱並無侵占犯意云云；然依一般社會常情
      ，友人間無償借用物品，除非雙方有特殊交情或特別約定
      ，否則借用期間不致於長達近1 年。被告簡乃倫使用上述
      機車近1 年的時間，均未將該車返還予林杰或「博弈機車
      行」，足認被告簡乃倫借用後，主觀上顯有易持有為所有
      的不法意圖。雖然被告簡乃倫再辯稱：「我有去找機車行
      要還車，但兩家店都結束營業了，我有去隔壁問說機車行
      搬走了。」云云。經查，被告簡乃倫於97年間曾與林杰等
      人因贓物罪等犯行，經臺灣板橋地方法院檢察署檢察官偵
      查起訴，並經原審法院以98年度訴字第2180號判決判處應
      執行有期徒刑8 月確定，有該案判決及本院被告前案紀錄
      表可憑。期間被告簡乃倫與林杰曾共同出庭應訊多次，已
      經被告林杰明確證述（本院卷76頁反），被告簡乃倫卻從
      未有返還該車的意思表示與行動。所辯找不到林杰及「博
      弈機車行」以致於無法還車云云，不足採信。
（三）綜上，事證明確，被告簡乃倫犯行可以認定，應予依法論
      科。
三、論罪：
    核被告簡乃倫所為，係犯刑法第335條第1項普通侵占罪。
四、撤銷改判及科刑審酌事項：
    原判決未審酌全案情節，而為被告簡乃倫無罪諭知，應有誤
    會。檢察官上訴指稱原判決不當，為有理由，此部分應予撤
    銷改判。爰審酌被告簡乃倫犯後飾詞否認犯行，態度不佳，
    曾觸犯多起寄藏機車贓物犯行，於本案雖不構成累犯，但素
    行不佳，兼衡其犯罪動機、目的、手段及情節等一切情狀，
    認宜量處如主文所示之刑，並諭知易刑標準如主文。
、上訴駁回（即被告林杰）部分
一、公訴意旨略以：被告林杰於民國97年6 月15日間，受郭雅佩
    委託，代為辦理KTK-720 號牌重機車報廢事宜並收受該機車
    ，竟未辦理該機車報廢手續，而與簡乃倫共同基於為自己不
    法所有意圖，於97年7 月底某日將該機車交予簡乃倫使用。
    因認被告與簡乃倫共犯刑法第335條第1項侵占罪嫌。
二、本院審理結果，認應駁回檢察官此部分上訴，論述如下：
（一）證人郭雅佩於97年6 月15日前往「博弈機車行」以舊車換
      新車折價3 千元的方式，向被告林杰接洽購買二手機車同
      時委託「博弈機車行」將其原有KTK-720 號牌舊機車報廢
      ，拋棄該機車所有權而移轉於「博弈機車行」所有，並為
      被告林杰持有保管，被告林杰再借予簡乃倫持有使用等事
      實，已經審認如前。
（二）被告林杰既是為「博弈機車行」而合法持有保管上述機車
      ，再單純借予簡乃倫持有使用，顯難認定被告林杰涉有變
      易持有為所有的不法意圖，核與刑法第335 條第1 項侵占
      罪的構成要件不符。
（三）檢察官上訴意旨另以，被告林杰將機車出借予簡乃倫，縱
      不構成侵占罪，也應論以背信罪等語。經查：行為時被告
      林杰與簡乃倫均任職於「博弈機車行」，簡乃倫因深夜返
      回淡水交通不便，而向被告林杰借用上述機車等事實，已
      經同案被告簡乃倫明確供述。被告林杰將機車交付簡乃倫
      使用的舉動，合於常情，並無背信可言；至於嗣後簡乃倫
      遲遲未返還機車，既無證據足以證明與被告林杰具有何等
      的共犯關係，應認屬於事後簡乃倫個人的犯罪行為。公訴
      意旨所舉證據不足以證明被告林杰此部分犯行。
（四）此外，查無其他證據證明被告林杰涉嫌不法，原審以不能
      證明被告林杰犯罪，而為被告林杰無罪諭知，認事用法並
      無不當，應予維持。檢察官上訴指稱原判決關於此部分之
      不當，為無理由，應予駁回。
據上論斷，應依刑事訴訟法第368條、第369條第1項前段、第364
條、第299條第1 項前段，刑法第335條第1項、第41條第1項前段
，刑法施行法第1之1條第1項，判決如主文。
本案經檢察官壽勤偉到庭執行職務。
中    華    民    國   100    年    1     月    14    日
                  刑事第六庭  審判長法  官   邱同印
                                    法  官   吳淑惠
                                    法  官   郭豫珍
以上正本證明與原本無異。
不得上訴。
                                    書記官   陳采薇
中    華    民    國   100    年    1     月    17    日
附錄：本案論罪科刑法條全文
中華民國刑法第335條
（普通侵占罪）
意圖為自己或第三人不法之所有，而侵占自己持有他人之物者，
處5年以下有期徒刑、拘役或科或併科1千元以下罰金。
前項之未遂犯罰之。